【裁判字號】    96,金簡上,2
【裁判日期】    970827
【裁判案由】    損害賠償
【裁判全文】
臺灣臺北地方法院民事判決             96年度金簡上字第2號
上  訴  人  丙○○
訴訟代理人  甲○○
被上訴人    台灣日光燈股份有限公司
法定代理人  李福褘
訴訟代理人  桂齊恆律師
            廖正多律師
            謝智硯律師
被上訴人    丁○○
代  理  人  乙○○
上列當事人間請求損害賠償事件，上訴人對於中華民國96年9月7
日本院台北簡易庭96年度北金簡字第2號第一審判決提起上訴，
本院於97年7月30日言詞辯論終結，判決如下：
    主     文
上訴駁回。
第二審訴訟費用新台幣貳仟玖佰捌拾伍元由上訴人負擔。
    事實及理由
壹、程序事項：本件被上訴人台灣日光燈股份有限公司 (下稱台
    光公司)之法定代理人原為戊○○，民國（下同）97年5月6
    日變更為李福禕，有被上訴人台灣日光燈公司提出之經濟部
    97 年5月6日經授商字第09701107160號函及股份有限公司變
    更登記表在卷可稽（見本院卷第106-109頁），並於同年6月
    20日明承受訴訟（見本院卷第105頁），核無不合，應予准
    許。
貳、實體事項：
一、上訴人主張：
  (一)被上訴人丁○○對於被上訴人台光公司於95年10月16日之支
    票存款不足遭退票事件，確有過失：
    1.被上訴人丁○○身為被上訴人台光公司之財務主管，負責
      公司營運資金之調度與作業職務，其與被上訴人台光公司
      間存有委任關係，並受有薪津之報酬，依民法第535條規
      定，被上訴人丁○○應以善良管理人之注意義務處理委任
      事務。
    2.依被上訴人台光公司95年10月18日於證券集中交易市場，
      對外自行公佈之重大訊息內容，已自承「因資金調度『作
      業疏失』延誤」，導致支票退票，該公司「均已在第一時
      間與客戶聯繫，並隨即在『次日』交付『即期票據』清償
      款項」，顯見確係因被上訴人丁○○作業之過失導致跳票
      情形，方能於次日隨即清償款項。被上訴人於原審辯稱，
      係於退票後一週方完全清償退票票款，顯與事實不符，其
      於原審所提出之票據交換所清償註記查覆單，僅註明「查
      覆資料截止日期」為96年10月22日，而未能看出實際清償
      註銷日期，尚不足為證。再依被上訴人於原審所提之被上
      訴人台光公司95年10月22日致台灣證券交易所函文，亦再
      度自行承認「係『因財務操作不慎』而造成支票退票，經
      台灣證券交易所指派稽查人員查核相關帳務資料，『證實
      上開事實確為單一偶發之事件』，且經台光公司委請之會
      計師及律師覆核無誤」，由此足證確係因被上訴人丁○○
      之過失，始導致此單一偶發之退票事件。況且，上述文書
      均係由被上訴人台光公司基於事實之發生所製作，文書之
      內容足以為表示其用意之證明，至於被上訴人否認文書公
      告之內容，則表示被上訴人台光公司所用之公告文書有偽
      造之嫌，係以不實事項冒充真實，供人閱覽，已侵害文書
      之信用，行使偽造不實事項之文書，致上訴人之權益受損
      ，被上訴人亦應負賠償之責。
    3.又被上訴人對於退票事件，雖以係因公司經營困難存款不
      足，而導致票據退票為由，主張不須負退票之侵權責任，
      惟票據法第26條規定：發票人應照支票文義擔保支票之支
      付，票據為有價證券，被上訴人丁○○執行職務，簽發票
      據使用就有支付該票據票款之義務，方符合票據法規定，
      被上訴人所主張之公司經營困難，雖屬事實，然仍不能免
      去簽發票據之票款支付義務，是以被上訴人之答辯均無可
      採。而被上訴人主張上市公司股票於公開市場，由投資人
      自由買賣，投資虧損必須自行負擔，這是在沒有不法不當
      影響之前提下，即所謂之正常情況，然證券市場之交易活
      動行為，證件交易法設有買賣、管理、監督等機制，用以
      保障證券市場投資人之相關規定，被上訴人台光公司之退
      票事實，已符合證券交易法施行細則第7條第1款規定，存
      款不足之退票，對股東權益或股票價格有重大影響之情形
      ，上訴人不得對此規定置之不理。
    4.且依被上訴人台光公司94年及95年全年度對外自行公佈之
      重大訊息，2年間僅有1件支票存款不足而遭退票之事件，
      即為本案系爭之95年10月16日退票事件，更足以證明被上
      訴人台光公司雖早有經營虧損情形，但在最近2年內除95
      年10月16日之單一退票事件外，均未有經常性退票事件之
      發生，更足以佐證95年10月16日退票事件係因被上訴人丁
      ○○之過失所導致。至於被上訴人丁○○於原審辯稱，96
      年4月26日及同年6月20日被上訴人台光公司亦發生有退票
      事件，惟其所稱者均為本案系爭退票事件發生之後超逾半
      年之期後事件，與本案無關，不足為證。
    5.綜上，被上訴人台光公司於95年10月16日發生3張支票,因
      存款不足跳票之事件，共計新台幣（下同）11,503,209元
      ，確係因被上訴人丁○○資金調度之作業疏失延誤所致，
      而非被上訴人丁○○所稱係導因於被上訴人台光公司之營
      運虧損。
  (二)被上訴人丁○○之過失行為導致退票情事，與上訴人之損害
    間具有因果關係，應負損害賠償責任：
   1.被上訴人台光公司為股票上市之公開發行公司，依據證券
     交易法第36條第2項第2款規定，以及證券交易法施行細則
     第7條第1款規定，公司發生之支票退票事件，屬於法律規
     定之「對於股東權益或證券價格有重大影響之事項」，應
     在事實發生之日起2日內公告並向證券主管機關申報。
    2.被上訴人台光公司上市股票之價格，自該公司於95年10月
      18日對外發佈前揭對於股東權益或證券價格有重大影響之
      退票事件起，因退票屬於股價之利空消息，導致出現股票
      逐日價格下跌情形，足證該退票事件直接造成公司股票價
      格下跌，而該退票事件既係由於被上訴人丁○○之過失行
      為所致，則被上訴人丁○○自應就此過失行為所致股東財
      產之損失，依民法第184條第1項侵權行為規定負損害賠償
      責任。另上訴人丁○○於原審辯稱，95年10月2日至10月
      16日被上訴人台光公司股價已呈下跌趨勢，與事實不符，
      事實上係為漲跌互見而呈現上漲之趨勢。
    3.上訴人自證券集中交易市場買進被上訴人台光公司股票，
      至該公司於95年10月18日對外發佈前揭退票重大訊息之日
      為止，共購入40,000股，因股價持續下跌，於95年11月13
      日忍痛賣出，前後差價損失共計180,766元，與被上訴人
      丁○○之上述過失行為間，具有相當因果關係，被上訴人
      丁○○自應就上訴人所受損害負賠償責任。
  (三)被上訴人台光公司對於被上訴人丁○○之過失，導致上訴人
    受有財產上損失之行為，依法應負連帶賠償責任：被上訴人
    丁○○為被上訴人台光公司之受僱人，依民法第188條第1項
    規定，被上訴人丁○○因執行職務，過失不法侵害上訴人權
    利，致上訴人受有財產上損失，應由僱用人即被上訴人台光
    公司與行為人即被上訴人丁○○，連帶負損害賠償責任。至
    於被上訴人台光公司對於被上訴人丁○○之選任與監督，是
    否已盡相當之注意，應由被上訴人台光公司負舉證責任。
二、被上訴人台光公司則以：
  (一)被上訴人台光公司因傳統產業受同業競爭及大環境景氣之影
    響，自90年迄今，除92年度略有盈餘外，其餘每年均有巨額
    虧損，94年度虧損高達602,114千元，至95年度之虧損更擴
    大為1,079,252千元，營運資金嚴重缺乏，顯見被上訴人台
    光公司財務結構已十分不良，導致幾乎天天為支票疲於奔命
    ，且依被上訴人台光公司95年度年報簡明損益表、日收盤價
    及月平均收盤價表、重大訊息等資料顯示，被上訴人台光公
    司之虧損現象並非始於95年10月16日，95年10月16日所發生
    之退票事件，實因被上訴人台光公司財務狀況不佳，無法向
    外界借到款項，用以支付票款所致，並非有錢而調度延誤，
    上訴人主張被上訴人台光公司因資金調度疏失延誤，導致系
    爭跳票事件，應無可取。
  (二)又因過失不法侵害他人之權利者，固應負損害賠償責任，但
    過失之有無，應以行為人是否怠於善良管理人之注意義務為
    斷，茍非怠於此種注意，即不得謂之有過失。本件上訴人並
    未舉證證明被上訴人台光公司之僱用人即被上訴人丁○○，
    於執行職務時有怠於善良管理人之注意，是其請求被上訴人
    台光公司負損害賠償責任，亦屬無據。再者，上訴人亦未能
    舉證其損害與被上訴人台光公司於96年10月16日發生之跳票
    行為間之因果關係，查自95年10月16日起，被上訴人台光公
    司之股價已逐日下跌，然上訴人於同年月18日再分次買進九
    千及一萬股，則其判斷買賣之標準為何，當非其他人所能知
    曉，與被上訴人台光公司更無關連；上訴人究係作如何判斷
    而於95年11月13日認賠賣出，同樣非其他人所能明瞭，更非
    被上訴人台光公司所能干涉，事實上被上訴人台光公司之股
    價嗣後於96年4月曾上漲高於上訴人之買進之價格，股票之
    買進與賣出皆為上訴人之自由判斷所為，造成虧損究竟與被
    上訴人台光公司95年10月16日之跳票事件何干，上訴人既無
    法提出證明，即無要求被上訴人台光公司負賠償責任之理。
  (三)此外，受僱人因執行職務，不法侵害他人之權利者，由僱用
    人與行為人連帶負損害賠償責任。但選任受僱人及監督其職
    務之執行，已盡相當之注意或縱加以相當之注意而仍不免發
    生損害者，僱用人不負賠償責任，民法第188條第1項定有明
    文。被上訴人台光公司除於95年10月16日發生退票外，另於
    96年4月26日亦退票15,000,000元，96年6月20日則退票
    12,592,704元，足見被上訴人台光公司近幾年來財務已十分
    拮据，常現捉襟見肘之窘境，並非財務調度上有何疏失，被
    上訴人台光公司對受僱人之選任及監督其職務之執行，縱加
    以相當之注意亦難免發生退票之情事，是以被上訴人台光公
    司自無賠償責任可言。
  (四)末者，按投資人自己責任原則，投資人基於自己對投資報酬
    與風險之判斷，決定買進或賣出有價證券，自負盈虧，當被
    上訴人台光公司依法履行公開揭露資訊之義務，上訴人基於
    所公開之資訊作成投資判斷之依據，並作成投資之決定，當
    然應自行就其投資之判斷負責，否則難道要求公開發行股票
    之公司尚須對股東負保證獲利之義務？故上訴人出售股票所
    造成之損害，並非侵權行為之範疇，更與被上訴人無關。況
    且，上市公司之股票於公開市場上由投資人自由買賣，原本
    即為證券交易之基本原則，上訴人如何選擇一家公開發行公
    司進行投資行為，並於何種情況下、何種時機下出售，以賺
    取投資利益，抑或蒙受虧損，其必須自行承擔投資之風險，
    此本即為一般投資大眾所應有之認識，上訴人自無例外，則
    被上訴人台光公司既無法亦無權命上訴人何時買進或賣出，
    則何以要求被上訴人台光公司為上訴人自為之投資行為擔負
    賠償責任？是上訴人之要求毫無可採。此外，公開市場上股
    票之買賣本就有升降，股價下跌乃錯綜複雜之因素所致，且
    被上訴人台光公司之股票，在95年10月18日發布退票重大訊
    息前之95年10月2日起已呈逐漸下跌之勢，上訴人於95年11
    月13日出售股票時，正居於低點，翌日該股票又逐漸回升，
    至96年1月5日後才又逐日下跌，後漲跌互見，在96年4月間
    更曾漲至每股9.95元，是以被上訴人台光公司股票之漲跌，
    乃市場需求自然調節現象，非干被上訴人台光公司所簽發之
    支票遭受退票所致，上訴人主張因被上訴人丁○○資金調度
    疏失延誤使支票退票，並致股票下跌，因而其受有損失，亦
    無理由。
  (五)綜上，被上訴人台光公司於95年10月16日發生支票存款不足
    遭跳票之事件，實係因大環境景氣不佳之影響，且被上訴人
    台光公司早自93年起即無盈餘，營運資金嚴重缺乏，必須仰
    賴外界撥款借貸，絕非係被上訴人台光公司於資金充足之情
    形下，發生調度延誤所造成之疏失。至於被上訴人台光公司
    發生跳票事件，所產生之債權債務關係，或所背負之票據責
    任，皆與本案無任何關連，是本件上訴人之訴為無理由。
三、被上訴人丁○○則以：
  (一)被上訴人台光公司截至95年9月底止，累積虧損達13.51億元
    ，而被上訴人台光公司之資本額僅為13.78億元，是公司資
    本額幾乎已經賠光，而且被上訴人台光公司之借款餘額至95
    年9月止約23.9億元，而95年度營業額僅有22.8億元，因此
    被上訴人台光公司實質上是一家在營運上相當艱困之公司。
    而關於被上訴人台光公司所有財務報表的數字，依規定都必
    須公開於交易所的公開資訊網站，以利投資人得隨時參閱。
  (二)另公司的經營主體，區分為資本主與管理者，資本主就是股
    東及董事，管理者就是受雇於資本主的管理人，資本主必須
    負責公司的外來資金，管理者就必須盡到管理資金的義務，
    被上訴人台光公司累積虧損嚴重，且銀行借款餘額已大於營
    業額，在銀行體系再繼續借款已相當困難，因此必須靠銀行
    體系以外的借款才能應付資金的周轉，因此資本主不斷的借
    款以支應公司所需。95年10月16日當天，被上訴人台光公司
    資金缺口約8,600萬元，是公司財務單位盡其告知之義務，
    而資本主則負起資金周轉之責任，然而在對外連繫調度上臨
    時出現狀況，原先提供資金者，無法入款所承諾的借款金額
    ，因而導致千萬元資金短缺，資本主臨時調度不及，以致造
    成退票，退票之原因既然是存款不足，當非財務主管個人之
    「資金調度作業疏失」。而一般所稱財務人員之調度疏失導
    致退票，係指公司戶頭內存款足額，卻因行政作業疏失導致
    退票，責任當然應由財務人員承擔，但若公司存款明顯不足
    ，財務人員又如何負調度疏失之責？且被上訴人台光公司係
    已上市40餘年的老牌公司，與退票所在之華南銀行中山分行
    往來超過30餘年，平日作業配合相當良好，如果退票當日存
    款足夠，銀行必然即早告知應配合之相關作業，豈會坐視被
    上訴人台光公司明明存款足夠，卻因作業問題導致退票！被
    上訴人台光公司既已存款不足，資本主自當緊急尋求外來資
    金，豈能指望公司財務人員內部調度以「產生資金」？而資
    本主在對外尋求資金上確實出現狀況，導致資金未能及時到
    位，資本主無法即時對外調度款項，才是導致公司資金不足
    退票之原因，上訴人指稱財務主管應負調度疏失之完全責任
    之說法，顯然已悖於常理。
  (三)被上訴人台光公司在退票後1周（即同年10月22日），完全
    清償退票票款，並於同年10月25日依法函知證券交易所結案
    ，上訴人以被上訴人台光公司之新聞稿指稱「均已在第一時
    間與客戶聯繫，並隨即在次日交付即期票據清償款項」，表
    示被上訴人台光公司次日即能清償款項，實則上訴人主張並
    不能改變被上訴人台光公司於95年10月16日當日存款不足之
    事實，且交付客戶之票據均需透過交換，實際票據兌現日期
    為95年10月20日及23日，足證被上訴人所稱「於退票後之一
    週方完全清償退票票款」始與事實相符。
  (四)上訴人一再指稱被上訴人台光公司之退票係「單一之偶發事
    件」來反證被上訴人台光公司之退票係因作業疏失，而非慘
    澹經營導致存款不足，但以前述被上訴人台光公司之營運及
    資金狀況，再證以被上訴人台光公司於隨後之96年度4月起
    連續跳票263張，金額更超過2億，甚至導致拒絕往來，加上
    營運虧損更於96年10月15日遭到下市處分，均足以證明被上
    訴人台光公司之退票，絕非「單一之偶發事件」，上訴人所
    言毫無理由。又，被上訴人台光公司艱困經營，原就會面臨
    許多不可預期的狀況，許多「單一之偶發事件」，從經營觀
    點來分析，事出絕對有因，不能僅以一次的退票，來證明財
    務主管要負絕對的責任，何況退票之原因卻係導因於存款不
    足，而非財務主管之操作失當所致。
  (五)被上訴人台光公司致力於本業經營，公司並未操縱股價起伏
    ，95年10月16日退票之後，股價確曾跌落至近4元，但亦於
    96年3月左右上漲至近10元，但被上訴人台光公司營運並未
    如股價般起伏，顯見股價漲跌決定於市場，投資人風險亦應
    自己考量。
  (六)綜上，被上訴人台光公司之退票事件，既係因存款不足所致
    ，而非財務人員之作業疏失，財務主管自無承擔投資人投資
    虧損之責任，且投資虧損有相當複雜之經濟環境及投資市場
    因素，股價漲跌亦無法單純以個別事件歸咎原因，上訴人以
    自身應謹慎評估之投資行為失利，來要求個別公司之財務主
    管承擔，顯然無理由。
四、原審判決上訴人全部敗訴，上訴人提起上訴，聲明：廢棄原
    判決；上開廢棄部分，被上訴人應連帶給付上訴人180,766
    元及自95年11月13日起至清償日止，按週年利率5％計算之
    利息。被上訴人均聲明：駁回上訴。
五、兩造不爭執事實：
  (一)被上訴人台光公司於95年10月16日因存款不足，導致所簽發
    之3張支票退票，金額共計11,503,209元，被上訴人台光公
    司並於95年10月18日將上揭跳票事件，以重大訊息之方式公
    告，以供投資者閱覽（見本院卷第8頁）。
  (二)上訴人於95年9月25日至95年10月18日，陸續買進被上訴人
    台光公司之股票，總計40,000股，金額合計363,430元（見
    本院卷第16頁），嗣於95年11月13日上訴人將上述股票全數
    售出，當日之股價為每股4.6元，賣出金額總計184,000元（
    見本院卷第17頁）。
六、本件上訴人依民法第184條第1項及第188條規定，請求被上
    訴人給付侵權行為損害賠償，被上訴人則以前揭情詞抗辯，
    是本件主要爭點係：被上訴人丁○○是否有侵權行為，致上
    訴人受有損害？有無相當因果關係？茲析述如下：
  (一)按因故意或過失，不法侵害他人之權利者，負損害賠償責任
    ，而受僱人因執行職務，不法侵害他人之權利者，由僱用人
    與行為人連帶負損害賠償責任，民法第184條第1項前段及第
    188條第1項前段分別定有明文。損害賠償之債，以有損害之
    發生及有責任原因之事實，並二者之間，有相當因果關係為
    成立要件。故原告所主張損害賠償之債，如不合於此項成立
    要件者，即難謂有損害賠償請求權存在，又所謂相當因果關
    係，謂無此行為，雖必不生此種損害，有此行為，通常即足
    生此種損害者，為有相當因果關係；如無此行為，必不生此
    種損害，有此行為，通常亦不生此種損害者，即為無相當因
    果關係。（最高法院48年度台上字第481號判例、80年度台
    上字第1773號判決參照）。
  (二)查本件被上訴人台光公司於95年10月16日因存款不足，致所
    簽發支票遭退票，此消息並於95年10月18日經被上訴人台光
    公司公告周知，為兩造不爭之事實, 並有該訊息公開之內容
    附卷可稽（見本院卷第8頁), 堪以認定; 於此資訊公開後,
    被上訴人台光公司之股價至95年11月13日上訴人出售系爭股
    票止, 一路下滑探底, 有95年度10、11月份被上訴人台光公
    司之收盤價在卷可考 (參本院卷第15、42、95頁），足可採
    信; 上訴人據此稱被上訴人應對股價之跌落負責，並賠償其
    損害，並以被上訴人台光公司公佈之退票重大訊息中，表示
    「因資金調度作業疏失延誤導致3筆票據存款不足退票」，
    及被上訴人台光公司於95年10月15日（95）台光財字第
    950117 號函中提及，「因財務操作不慎…證實上開事實確
    為單一偶發之事件…」為據，主張系爭跳票事件導源於被上
    訴人丁○○財務管理上之疏失，認為被上訴人對於跳票之發
    生有過失云云。惟：
    1.被上訴人台光公司由於同業之競爭及景氣之不景氣，自90
      年起幾乎每年均有巨額虧損，94年度虧損高達602,114 千
      元，至95年度之虧損更擴大為1,079,252千元，此有被上
      訴人台光公司95年度年報附卷可證（見本院卷第41頁），
      上訴人對此亦無爭執, 堪以採信; 又, 被上訴人台光公司
      截至95年9月底止，累積虧損約達13.51億元，而被上訴人
      台光公司之資本額僅為13.78億元 (參本院卷第69頁)，故
      被上訴人台光公司資本額幾近賠光之事實, 非無可取; 又
      , 被上訴人台光公司之借款餘額至95年9月30日止約23.9
      億元，有被上訴人台光公司95年度9月30日之資產負債表
      在卷可參（見本院卷第68頁），要非無據, 顯見被上訴人
      台光公司之營運資金不足; 故95年10月16日發生系爭跳票
      事件前，被上訴人台光公司即已存在財務狀況不佳、資本
      額虧損之現象，籌措資金來源常繫於外界之舉債借款，是
      被上訴人所稱系爭退票事件之發生，係因資金周轉不靈，
      對外連繫調度上臨時出現狀況，原先提供資金者，無法如
      期到位所承諾的借款金額，因而導致被上訴人台光公司於
      95 年10月15日產生千萬元資金之短缺，進而造成退票，
      非無可採。
    2.另被上訴人丁○○為被上訴人台光公司之財務主管，為受
      僱於被上訴人台光公司之管理人，必須盡資金管理的善良
      管理人義務，被上訴人台光公司因累積虧損嚴重，必須靠
      借款才能支應資金的周轉，已如前述，95年10月16日當天
      ，被上訴人丁○○已盡其義務告知被上訴人台光公司，所
      需資金約為8,600萬元乙情，有被上訴人台光公司現金收
      支預估週報卷內可證（見本院卷第72頁），被上訴人丁○
      ○已盡其告知被上訴人台光公司之義務，被上訴人丁○○
      已完成其受委任之事務，並無上訴人所稱違反善良管理人
      注意義務之情事。再者，被上訴人台光公司存款已有不足
      , 而系爭退票之原因源於資金週轉不及、存款不足，非被
      上訴人丁○○個人之「資金調度作業疏失」所能左右，是
      上訴人僅以上揭公告及函文內容為證，即謂被上訴人丁○
      ○就系爭跳票事件有過失行為，容屬速斷。
    3.又，股票價格和一般商品的價格相同，受到市場上供需法
      則的影響，造成股價變動的因素很多，依其重要性可大分
      為市場因素、產業因素、公司因素三者，並由三者交互作
      用以決定證券市場股價之漲跌。而被上訴人台光公司之股
      價雖自95年10月16日起呈現逐日下跌之趨勢，然於95 年
      11月13日後即止跌回漲，之後則呈現漲跌互見之情事，甚
      至曾於96年4月24日一度回升至每股9.95元，有被上訴人
      台光公司之日收盤及月平均收盤價在卷為證（見本院卷第
      42頁），顯見股價漲跌乃決定於市場供需之調整，受錯綜
      複雜之因素所致，並非被上訴人台光公司單純之跳票事件
      得以左右。是上訴人僅以95年10月16日後，被上訴人台光
      公司之股價逐日下跌，即稱股價之下跌係因於被上訴人台
      光公司公布系爭跳票事件之訊息所致，並進而認定與其損
      害間有因果關係，並不足採。
    4.又，股票之價值往往仰賴投資人對各項消息之判斷來決定
      ，如發行股票之公司隱匿或製造不實之公司消息，反而將
      破壞市場自由運作之機能，導致市場價格扭曲，進而影響
      投資人之判斷決策，是被上訴人台光公司公布系爭跳票事
      件，僅係依法履行公開揭露資訊之義務，以利投資人憑藉
      正確之資訊，判斷風險而為股票之買賣, 核無不合。此外
      ，證券交易法保護投資人的真諦，並非保證投資人從事證
      券投資必然獲得利潤，或擔保必然得以迴避損失，而是以
      確保證券交易之公平性與公正性為其前提，投資人本於自
      己的投資判斷買賣有價證券，其因證券投資所致生之利益
      與損失，即應由投資人自負盈虧, 是上訴人以被上訴人台
      光公司所公開之資訊作成投資判斷之依據，並基於自己對
      投資獲利與風險之判斷作成投資之決定，決定買進或賣出
      股票，上訴人應自行就其投資之結果負責，換言之, 上訴
      人係在何種情況下、何種時機下決定買進、出售被上訴人
      台光公司之股票? 為何於95年10月18日仍決意分次買進
      9,000股及1,000股被上訴人台光公司之股票？又為何選定
      於股價最低之95年11月13日認賠賣出其全部股票？被上訴
      人台光公司均無法亦無權加以干涉，故上訴人要求被上訴
      人為其投資虧損行為擔負賠償責任，即無可採。是被上訴
      人台光公司公布系爭跳票訊息，依法履行其公開資訊之義
      務，而上訴人自由買賣股票，應自行承擔因投資失利蒙受
      之虧損，上訴人主張被上訴人應就其支票退票，並致股票
      下跌，因而致上訴人受有損失，負侵權行為損害賠償責任
      ，尚無足採。
七、綜上所述，本件上訴人依侵權行為法律關係請求被上訴人給
    付180,766元，及自95年11月13日起至清償日止，按週年利
    率5％計算之利息，為無理由。原審為上訴人敗訴之判決，
    於法並無不合，上訴意旨指摘原判決不當，求予廢棄改判，
    為無理由，應予駁回其上訴。
八、本判決之基礎已臻明確，兩造之其餘攻擊防禦方法及舉證，
    核與判決無影響，毋庸一一論列，並此敘明。
九、據上論結，本件上訴為無理由，依民事訴訟法第436條之1第
    3項、第449條第1項、第463條、第78條，判決如主文。
中    華    民    國    97    年    8     月    27    日
            民事第五庭    審判長法官    薛中興
                                法官    林妙黛
                                法官    周祖民
以上正本係照原本作成
如對本判決上訴，須於判決送達後20日內委任律師向本院提出上
訴狀，且須以判決違背法令為理由；並須經本院許可後方得上訴
至最高法院。如已於本判決宣示後送達前提起上訴者，應於判決
送達後10日內補具上訴理由（均須按他造當事人之人數附繕本）
。
中    華    民    國    97    年    8     月    27    日
                                書記官  王文心


司法院資訊處製作；財團法人民間司法改革基金會備份。
